【裁判字號】    90,訴,2704
【裁判日期】    901204
【裁判案由】    毒品危害防制條例等
【裁判全文】
臺灣臺中地方法院刑事判決                          九十年度訴字第二七四號
    公  訴  人  臺灣台中地方法院檢察署檢察官
    被      告  甲○○
右列被告因違反毒品危害防制條例事件，茲經檢察官提起公訴（九十年度毒偵字第四
九０九號、九十年度偵字第一七七五三號），本院判決如左：
    主  文
甲○○連續施用第一級毒品，累犯，處有期徒刑捌月。扣案海洛因粉末貳小包（各淨
重零點壹貳公克、零點肆貳公克公克），沒收銷燬之。又依法逮捕之人脫逃，累犯，
處有期徒刑參月，如易科罰金，以參佰元折算壹日。應執行有期徒刑玖月，扣案海洛
因粉末貳小包（各淨重零點壹貳公克；零點肆貳公克公克），沒收銷燬之。
    事  實
一、甲○○（前曾於民國八十四年間因違反肅清煙毒條例案件，經本院判處有期徒刑
    三年一月確定，於八十四年八月二十九日經臺灣高等法院台中分院上訴駁回確定
    在案，於八十六年二月二十七日因假釋出監，假釋縮刑期滿日期為八十七年十月
    二十七日假釋期滿未經撤銷假釋而執行完畢；復於八十八年間因違反毒品危害防
    制條例案件，經台灣南投地方法院判處有期徒刑六月，於八十八年四月三十日經
    臺灣高等法院台中分院上訴駁回確定在案，於八十八年六月十六日易科罰金執行
    完畢）前曾因施用第二級毒品安非他命，經臺灣南投地方法院以八十七年毒聲字
    第二五０裁定觀察勒戒，嗣經觀察、勒戒後認有繼續施用毒品之傾向，經同院於
    八十七年十一月二十日以八十七年度毒聲字第七五一號令入戒治處所施以強制戒
    治一年，嗣後甲○○於八十八年三月三十日經同院以八十八年度毒聲字第四九三
    號裁定停止戒治，所餘戒治期間，付保護管束，惟因甲○○於保護管束期間內繼
    續施用毒品，而再經同院以八十八年度毒聲字第一四二一號裁定撤銷停止戒治，
    迨於八十九年四月二十八日強制戒治期滿，由臺灣南投地方法院檢察署以八十九
    年度戒毒偵字第一五七、一五八、一五九、一六Ｏ號為不起訴處分。詎甲○○仍
    不知警惕，復再度基於施用毒品之犯意，於前開不起訴處分確定後五年內即八十
    九年間，再度非法施用毒品，經臺灣南投地方法院檢察署檢察官以八十九年度毒
    偵字第一一八一號，向臺灣南投地方法院聲請將被告送強制戒治，經同院於八十
    九年十月十二日以八十九年度毒聲字第一六九六號裁定強制戒治，后亦經同院於
    八十九年十二月二日以八十九年度埔刑簡第一六三號判處有期徒刑四月確定在案
    （尚未執行）。甲○○於上開戒治期滿出所釋放後，仍不知警惕，復另行起意，
    再度基於施用第一級毒品海洛因之概括犯意，自八十九年十一月下旬某日起至九
    十年九月二十六日晚上十時許，在其南投縣國姓鄉○○村○○路○段一三三號住
    處，以將海洛因粉末羼入煙絲內以吸食香煙方式，施用毒品海洛因，平均約五至
    七天施用一次，然尚未成癮。嗣於九十年九月二十八日九時三十分許，在台中市
    北區○○○路二六四巷八弄二十七號經警查獲，並扣得甲○○所持有之海洛因粉
    末二小包（各淨重０．一二公克、包裝重０．三七公克；０．四二公克、包裝重
    ０．三八公克）。甲○○經警移送臺灣台中地方法院檢察署檢察官後，向本院聲
    請將被告送強制戒治，經本院以九十年度毒聲字第四八五一號裁定強制戒治中。
二、甲○○前因違反毒品危害防制條例案件為警捕獲後，送至台中市警察局第二分局
    暫置於該分局刑事組時，發現甲○○另因竊盜案件，經臺灣南投地方法院於九十
    年四月二十七日以九十年度投院鳴刑緝字第四八號通緝中，甲○○於該刑事組製
    作筆錄，準備移送臺灣臺中地方法院之際，甲○○係依法逮捕之人，於九十年九
    月二十八日下午一時四十分許，甲○○趁警方忙於辦理到案移送而警員未注意之
    際，見無人看管，其腳鐐之鑰匙又置放桌上，有機可乘，竟持該鑰匙開啟腳鐐後
    ，自該分局奪門脫逃，嗣經警查覺在後追捕，至同日下午二時十分許在台中市○
    ○路與中山路口附近，始為警逮獲。
三、案經台中市警察局第二分局報請臺灣台中地方法院檢察署檢察官偵查起訴。
    理  由
一、右揭犯罪事實，迭據被告甲○○於偵審中坦承不諱，且被告經查獲時所採取之尿
    液，經送請台中縣衛生局檢驗，檢驗出有海洛因陽性反應，此有該衛生局尿液煙
    毒檢驗成績書（見偵查卷宗第五十頁，按查該尿液，亦驗出有甲基安非他命陽性
    反應，然公訴人就未就此部分未起訴，此部分宜由檢察官另案處理），與尿液採
    證真實姓名對照表影本各一紙在卷可憑，復有被告所有之海洛因粉末扣案可資佐
    證，而前揭扣案之白色粉末二小包，亦經法務部調查局檢驗出其中係屬海洛因（
    各淨重０．一二公克、包裝重０．三七公克；０．四二公克、包裝重０．三八公
    克），此有該調查局九十年十一月二十六日（九０）陸（一）字第九００七三八
    二五號鑑定通知書一份附卷可憑。按海洛因施用入人體後，水解還原成嗎啡，再
    循嗎啡之代謝方式排出體外，已據此有行政院衛生署藥物食品檢驗局 (73 )藥檢
    壹字第三Ｏ二二一號函說明綦詳，是以被告所施用之毒品應屬海洛因無訛。又被
    告為台中市警察局第二分局逮捕後，再自該分局脫逃，而為該分局刑事組偵查員
    乙○○逮捕乙情，業據被告自承無訛，核與該分局刑事組偵查員乙○○職務報告
    書，陳述被告脫逃再予逮捕之情相符，此有乙○○九十年九月二十八日職務報告
    書一紙附卷可稽（見偵查卷宗第十八頁），是被告於經警逮捕後，暫置該分局刑
    事組等候移送臺灣臺中地方法院檢察署檢察官時，自係依法逮捕之人。末查被告
    前經先後二次依臺灣南投地方法院裁定送強制戒治後，分別由臺灣台中地方法院
    檢察署於八十九年五月八日以八十九年度戒毒偵字第一五七、一五八、一五九、
    一六０號處分不起訴、及臺灣南投地方法院於八十九年十二月二日以八十九年度
    埔刑簡第一六三號判處有期徒刑四月。另其再因本件施用毒品（三犯）犯行，經
    檢察官依毒品危害防制條例第二十條第三項，聲請裁定令入戒治處所施以強制戒
    治，現經本院以九十年度毒聲字第四八五一號裁定強制戒治中，亦有上開不起訴
    處分書、強制戒治裁定書及判決書在卷足憑，綜上事證，被告自白與事實相符，
    事證明確，其犯行洵堪認定，應依法論科。
二、按海洛因係毒品危害防制條例第二條第二項第一款所稱之第一級毒品，被告施用
    海洛因之行為，核其所為係犯毒品危害防制條例第十條第一項之施用第一級毒品
    罪，及另犯刑法第一百六十一條第一項之罪。又被告持有海洛因後，進而施用，
    其持有之低度行為應被施用高度行為所吸收，不另論其持有第一級毒品罪。至其
    所犯上開施用第一級毒品及脫逃罪間，犯意各別，罪質互異，客觀上亦無何牽連
    關係，應分論併罰。再查被告先後多次施用第一級毒品海洛因犯行，時間接近且
    構成要件相同，顯係基於概括犯意反覆為之應論以連續犯一罪，並加重其刑。又
    被告於八十四年間因違反肅清煙毒條例案件，經本院判處有期徒刑三年一月確定
    ，於八十四年八月二十九日經臺灣高等法院台中分院上訴駁回確定在案，於八十
    六年二月二十七日因假釋出監，假釋縮刑期滿日期為八十七年十月二十七日假釋
    期滿未經撤銷假釋而執行完畢；復於八十八年間因違反毒品危害防制條例案件，
    經台灣南投地方法院判處有期徒刑六月，於八十八年四月三十日經臺灣高等法院
    台中分院上訴駁回確定在案，於八十八年六月十六日易科罰金執行完畢之事實，
    業經被告供明在卷，並有臺灣高等法院檢察署刑案紀錄簡復表、本院被告全國前
    案紀錄表各一件附卷可稽，其於執行完畢後五年以內再犯有期徒刑以上之本罪，
    上開所犯二罪應依累犯之規定，加重其刑，施用第一級毒品罪部分並遞加之。爰
    審酌被告因吸用毒品海洛因觸法，經警查獲後仍不斷然戒絕，而隨即再犯，且前
    經二次送戒治後，仍不知悔改，與其犯罪之動機、目的、脫逃之手段，與施用海
    洛因時間、所生危害係屬藥物自殘，尚未嚴重破壞社會秩序、侵害他人權益，及
    犯罪後坦承不諱態度良好等一切情狀，分別量處如主文所示之刑，所犯脫逃罪部
    分併諭知易科罰金之折算標準，並定其應執行之刑。
三、扣案海洛因粉末二小包（各淨重０．一二公克、包裝重０．三七公克；０．四二
    公克、包裝重０．三八公克），係被告所有，業據被告陳明在卷，按上開扣案海
    洛因粉末，係屬毒品危害防制條例第二條第二項第一款所稱之第一級毒品，爰依
    同條例第十八條第一項前段規定沒收銷燬之。
四、據上論斷，應依刑事訴訟法第二百九十九條第一項前段，毒品危害防制條例第十
    條第一項、第十八條第一項前段、第二十條第三項前段，刑法第十一條、第四十
    七條、第一百六十一條第一項、第四十一條第一項前段、第五十一條第五款，罰
    金罰鍰提高標準條例第二條判決如主文。
中      華      民      國    九十      年     十二     月      四      日
                                      臺灣臺中地方法院刑事第六庭
                                          法  官  楊  熾  光
右正本證明與原本無異。
如不服本判決，應於送達後十日內向本院提出上訴狀（須附繕本），上訴於台灣高等
法院台中分院。
                                          書記官  巫  偉  凱
中      華      民      國    九十      年     十二     月      四      日
附錄本案所犯法條全文
刑法第一百六十一條
依法逮捕、拘禁之人脫逃者，處一年以下有期徒刑。
損壞拘禁處所械具或以強暴、脅迫犯前項之罪者，處五年以下有期徒刑。
聚眾以強暴、脅迫犯第一項之罪者，在場助勢之人，處三年以上、十年以下有期徒刑
；首謀及下手實施強暴、脅迫者，處五年以上有期徒刑。
前三項之未遂犯罰之。
毒品危害防制條例第十條第一項
施用第一級毒品者，處六月以上五年以下有期徒刑。


司法院資訊處製作；財團法人民間司法改革基金會備份。
